【裁判字號】    96,易,72
【裁判日期】    970401
【裁判案由】    毀棄損壞等
【裁判全文】
臺灣臺東地方法院刑事判決                96年度易字第72號
公  訴  人  臺灣臺東地方法院檢察署檢察官
被      告  己○○
選任辯護人  邱聰安律師
上列被告因毀棄損壞等案件，經檢察官提起公訴（95年度偵字第
1039號），本院判決如下：
    主  文
己○○犯毀損他人物品罪，處有期徒刑拾月，減為有期徒刑伍月
，如易科罰金，以銀元佰元即新臺幣玖佰元折算壹日。
    事  實
一、己○○因其友人戊○○（2人嗣已於民國96年10月間結婚）
    遭互助會會首高何月雀倒會，於95年2月15日晚上8時許，陪
    同戊○○前往位在台東市○○街75號高何月雀住處兼辛○○
    所經營之「大聯盟通訊行」索討遭積欠之會錢未果，復因高
    何月雀避不見面，己○○因而惱怒，竟基於毀損器物之犯意
    ，拿起「大聯盟通訊行」店內玻璃櫃上屬辛○○所有之水晶
    球，砸向該玻璃櫃，造成該玻璃櫃【價值約新臺幣（下同）
    8,000元】及其上和其內水晶雕飾9件（價值約170,000元）
    、水晶手排及印章14件（120,000）、項鍊及水晶球11件（
    價值約115,000元）等物毀損，足生損害於辛○○（損失金
    額合計約413,000元）。
二、案經辛○○訴請臺東縣警察局臺東分局報告臺灣臺東地方法
    院檢察署檢察官偵查起訴。
    理  由
甲、有罪部分：
壹、證據能力之說明：
一、按被告以外之人於審判外之言詞或書面陳述，除法律有規定
    者外，不得作為證據，刑事訴訟法第159條第1項定有明文。
    本件證人壬○○、高敬修、陳志鴻及黃文詳於警詢時所為陳
    述，均屬被告以外之人於審判外所為言詞陳述，為傳聞證據
    ，而被告及其選任辯護人於本院準備程序時，已就上開供述
    之證據能力提出爭執，又上開證人於警詢中之陳述與刑事訴
    訟法第159條之2或第159條之3所定情形不相符合，且尚非為
    證明本案犯罪事實之存否所必要者，復查無其他得例外取得
    證據能力之法律依據，揆諸首揭規定，該項證據方法應予排
    除，不得作為本案證明被告有罪之依據。又被告以外之人於
    檢察事務官、司法警察官或司法警察調查中所為之陳述，與
    審判中不符時，其先前之陳述具有較可信之特別情況，且為
    證明犯罪事實存否所必要者，得為證據，刑事訴訟法第159
    條之2復已揭示。本件證人癸○○於95年2月16日及同年3月
    17日警詢中證稱：戊○○於95年2月15日晚上8時許，與丙○○、甲○○、吳壁紟、丁○○及乙名不知名之男子，前往上
    開「大聯盟通訊行」，該名男子持店內玻璃櫃上之水晶球砸
    向展示之玻璃櫃，當時丙○○、甲○○、吳壁紟、丁○○及
    戊○○均有在場目睹等情；嗣於本院97年3月18日審理時則
    證稱：上述不知名之男子先進入店內，俟其砸完店後，戊○○、丙○○、甲○○、吳壁紟、丁○○等人才出現云云，其
    就上開部分於警詢中所為陳述與審判中之陳述不符，本院審
    酌證人癸○○於警詢中所為陳述，係其於案發翌日及歷20餘
    日後接受警方調查並製作筆錄時所為供述，衡情其當時記憶
    自較為深刻，可立即反應所知，不致因時隔日久而遺忘案情
    ，且為警詢問完畢後並經給閱筆錄確認無訛後始簽名，是證
    人癸○○於警詢中就前述事項所為之陳述，客觀上應具有較
    可信之特別情況，且亦為證明被告犯罪事實存否所必要，按
    諸前揭規定，其於警詢中之證言自有證據能力。
二、次按被告以外之人於偵查中向檢察官所為之陳述，除顯有不
    可信之情況者外，得為證據，刑事訴訟法第159條之1第2項
    復已明文。查偵查中對被告以外之人所為之偵查筆錄，性質
    上本屬傳聞證據，惟現階段刑事訴訟法規定檢察官代表國家
    偵查犯罪、實施公訴，依法其有訊問被告、證人及鑑定人之
    權，證人、鑑定人且須具結，而實務運作時，檢察官偵查中
    向被告以外之人所取得之陳述，原則上均能遵守法律規定，
    不致違法取供，其可信度極高。職是，被告以外之人前於偵
    查中已具結而為證述，除反對該項供述得具有證據能力之一
    方，已釋明「顯有不可信之情況」之理由外，不宜以該證人
    未能於審判中接受他造之反對詰問為由，即遽指該證人於偵
    查中之陳述不具證據能力。本件證人甲○○、吳壁紟、戊○○、丁○○於檢察官偵查中所為之陳述，均未曾提及檢察官
    在偵查時有不法取供之情形，並無上開供述有顯不可信之情
    況，依上說明，其等於偵查中之證言自具有證據能力。
三、又被告以外之人於審判外之陳述雖不符刑事訴訟法第159條
    之1至第159條之4之規定，而經當事人於審判程序同意作為
    證據，法院審酌該言詞陳述或書面陳述作成時之情況，認為
    適當者，亦得為證據；當事人、代理人或辯護人於法院調查
    證據時，知有刑事訴訟法第159條第1項不得為證據之情形，
    而未於言詞辯論終結前聲明異議者，視為有前項之同意，同
    法第159條之5定有明文。立法意旨在於傳聞證據未經當事人
    之反對詰問予以核實，原則上先予排除。惟若當事人已放棄
    反對詰問權，於審判程序中表明同意該等傳聞證據可作為證
    據，基於尊重當事人對傳聞證據之處分權，及證據資料愈豐
    富，愈有助於真實發見之理念，且強化言詞辯論主義，使訴
    訟程序得以順暢進行，上開傳聞證據亦均具有證據能力。本
    件判決以下所引用檢察官所舉之各項證據，業經本院於準備
    程序及審理時提示被告及辯護人均表示無意見，迄於言詞辯
    論終結前亦未聲明異議，可認為同意作為證據，本院審酌該
    等證據之取得過程並無瑕疵，與本案待證事實間復具有相當
    之關聯性，以之為本案證據尚無不當，自得採為證據。
四、另測謊之理論依據為犯罪嫌疑人說謊必係為逃避法律效果，
    恐為人發現遭受法律制裁，在面對法律後果時即感受到外在
    環境中之危險，因人類的本能而驅使其作出說謊之自衛模式
    ，此一本能即生理上自主神經系統迅速釋放能量，致內分泌
    、呼吸、脈膊及血液循環加速，使之有能量應付危機，測謊
    技術即在將受測者回答各項問題時之生理反應變化，使用測
    量儀器以曲線之方式加以記錄，藉曲線所呈現生理反應之大
    小，以受測者回答與案情相關的問題之生理反應與回答預設
    為情緒上中立問題的平靜反應作比較，而判斷受測者有無說
    謊。然人之生理反應受外在影響因素甚夥，諸如疾病、高度
    冷靜的自我抑制、激憤的情緒、受測以外其他事件之影響等
    ，不止於說謊一項，且與人格特質亦有相當之關連，亦不能
    排除刻意自我控制之可能性，是以縱使今日之測謊技術要求
    對受測者於施測前後均須進行會談，以避免其他因素之干擾
    ，惟科學上仍不能證明此等干擾可因此而完全除去之，是以
    生理反應之變化與有無說謊之間，尚不能認為有絕對之因果
    關係；況科學鑑識技術重在「再現性」，亦即一再的檢驗而
    仍可獲得相同之結果，如指紋、血型、去氧核糖核酸之比對
    ，毒品、化學物質、物理性質之鑑驗等，均可達到此項要求
    ，可在審判上得其確信，至於測謊原則上沒有再現性，蓋受
    測之對象為人，其生理、心理及情緒等狀態在不同的時間不
    可能完全相同，與前開指紋比對或毒品鑑驗之情形有異，加
    之人類有學習及避險之本能，一再的施測亦足使其因學習或
    環境及過程的熟悉而使其生理反應之變化有所不同，故雖測
    謊技術亦要求以再測法而以兩次以上之紀錄進行研判，然與
    現今其他於審判上公認可得接受之科學鑑識技術相較，尚難
    藉以獲得待證事實之確信，是測謊技術或可作為偵查之手段
    ，以排除或指出偵查之方向，然在審判上尚無法作為認定有
    無犯罪事實之基礎。是以被告己○○於偵查中所為之測謊報
    告，於本案應僅係偵辦案件之參考方法，尚不能據為論斷事
    實之憑據。
貳、實體方面：
一、訊據被告己○○雖矢口否認有何毀損器物犯行，辯稱：伊與
    戊○○只是單純朋友關係，不知戊○○等人與高何月雀或其
    家人間有金錢或互助會上之糾紛，案發當時伊獨自一人在位
    於臺東市○○里○○路23巷8號住處觀看電視，並未受人指
    使前往上揭「大聯盟通訊行」砸店，該店被砸與伊一點關係
    都沒有云云。被告之選任辯護人復為被告之利益辯護稱：本
    件絕非被告所為，否則早與告訴人辛○○和解息訟，被告與
    戊○○均任職於臺東縣關山鎮地政事務所，工作績效卓著，
    為奉公守法之人，知所節制，證人癸○○於警詢中所為指認
    不實，況高何月雀之債權人中，戊○○遭積欠之債權額僅10
    餘萬元，較諸其他債權人，實屬甚微，大可不必邀同被告出
    此下策；又案發當日證人丙○○、甲○○、吳壁紟、丁○○
    及戊○○均有在場，對於砸店之男子，縱不能看清臉龐面貌
    ，但對於該男子之高矮胖瘦等身材特徵，理當有所印象云云
    。然查前揭犯罪事實業據：
  (一)證人戊○○於本院審理時具結證稱：伊與丙○○、丁○○、
    甲○○、乙○○先後於95年2月15日晚上8時許，至位在臺東
    市○○街75號會首高何月雀住處，要去拿分配之會錢，是到
    了之後，該店才被砸，當時癸○○坐在被砸的玻璃櫃後方的
    沙發上，沙發是面對著他們家裡面的樓梯，背對著大門，當
    時那男生拿水晶球砸店等語（見本院卷第122及123頁）；證
    人甲○○亦結證：會首高何月雀約渠等於案發當天晚上8時
    許，至其前揭住處拿會錢，伊站在店內放手機的櫃子旁面向
    牆壁，癸○○坐在櫃子後面的沙發上，沙發面向屋內，然後
    伊聽到「碰」一聲，回頭看只看到背影，背影好像是男生，
    但沒有看到正面，亦不知是用何種東西砸的，伊只看到該砸
    店男子之人影，當時聽到「碰」一聲，一緊張就跑到裡面的
    沙發那邊，因此沒有去注意該男子之高矮胖瘦或有無戴眼鏡
    、留鬍子等特徵等語（見本院卷第129及131頁）；證人乙○○復具結證述：伊遭會首高何月雀倒了3萬多元的會錢，案
    發當晚伊到達時就已經有人在現場了，但伊並未注意有幾個
    人在場，因會腳彼此間並不認識，當時有人對癸○○說為何
    不叫「阿雀姨（即會首高何月雀）」回來，但不清楚是何人
    說的，當時癸○○坐著面向屋內，因為大家都在看電視，電
    視在角落向內，而渠等均是背向門，沒有看到外面，當時只
    是嚇一跳，對那名砸店之男子一點印象都沒有；伊嚇一跳後
    有回頭看，有看到男子的背影，事後警察來之後，才知道該
    名男子好像是用水晶球很硬的東西去砸的；偵查中檢察官叫
    伊指認被告，但因伊不認識被告，也沒有看過被告，因此才
    說應該不是被告等語（見本院卷第135至137頁）。足徵案發
    當時，告訴人辛○○所經營之「大聯盟通訊行」店內玻璃展
    示櫃及其上和其內所擺放陳列之水晶雕飾等物品，確實是遭
    乙名男子持該店內之水晶球砸毀等情，洵堪認定。
  (二)又證人癸○○於警詢時證稱：95年2月15日晚上8時許，戊○○、丙○○、甲○○、吳壁紟、丁○○及乙名不知名之男子
    ，因互助會會錢的事情，至前揭「大聯盟通訊行」找伊之婆
    婆即高何月雀無著，戊○○即謂若高何月雀不出面就要搬東
    西及砸店，而上開不知名之男子亦表示欠錢不還，於是就拿
    起店內玻璃櫃上之水晶球砸向玻璃櫃，隨即離去；「大聯盟
    通訊行」之營業項目為賣手機及水晶，該店是由告訴人辛○○所經營；當日除店內之玻璃櫃被砸毀外，另有水晶雕飾9
    件、水晶手排及印章14件、項鍊及水晶球11件遭砸毀，損失
    金額合計約413,000元；在此之前戊○○就曾打電話至店裡
    說要討錢，在電話中大小聲，並說要叫人搬東西，且戊○○
    於案發現場有拿衛生紙將上開不知名男子持以砸店之水晶球
    之指紋擦掉，當時並有告訴人辛○○及告訴代理人壬○○等
    人在場目擊；伊不認識前述砸店之男子，但是在街上好像有
    看過該男子與戊○○在一起；該男子砸店時，戊○○、丙○○、甲○○、吳壁紟及丁○○均有在場且都有看到，但破壞
    東西的只有該男子；警方於95年3月7日晚上8時50分許請疑
    似涉嫌砸毀「大聯盟通訊行」店內物品之被告本人至馬蘭派
    出所，經伊當場指認就是前述砸店之不知名男子等語（見警
    卷第10至17頁）。嗣於本院審理中復具結證述：因「大聯盟
    通訊行」設有電動門，打開的時後會有聲音，伊轉頭過來看
    ，就看到一名男子衝進來，然後就拿水晶球砸櫃子，在案發
    之前，伊彷彿曾在街上看過在庭之被告與戊○○在一起，且
    因被告之特徵很明顯，有戴眼鏡、留鬍子，故可肯定當天砸
    店之男子就是在庭之被告，不致誤認；伊於警詢中所述各節
    均實在等語綦詳（見本院卷第118至120頁）。從而堪認前述
    持水晶球砸毀辛○○所經營之「大聯盟通訊行」店內玻璃櫃
    及其上和其內所擺放陳列之水晶雕飾、水晶手排及印章、項
    鍊及水晶球等物品之男子，即係被告無訛。
  (三)再佐以被告於偵查中自己承認，案發當時其與證人戊○○已
    認識逾10年，並有共同居住生活之事實（見偵卷第28頁），
    嗣被告於本院審理時復自承，案發當時其所持用門號000000
    0000號行動電話，係證人戊○○所有供其使用迄今等語（見
    本院卷第142頁），核與卷附臺灣大哥大股份有限公司95年4
    月4日法警09523848號函所示該行動電話確係戊○○於87年
    11月24日申辦租用等情相符（見偵卷第13頁），且2人嗣已
    於96年10月間結婚，有本院公務電話紀錄1紙在卷可參（見
    本院卷第156頁），足見被告與戊○○於案發當時即具有極
    親密之感情關係，絕非祇是一般泛泛之交，然被告及證人戊○○於警詢時，竟不約而同，口徑一致地，均推稱彼此只是
    相識之普通友人，刻意隱匿渠等上開親密關係之用意至為明
    顯。茲若被告確與本件毀損犯行無涉，被告及戊○○何須刻
    意隱匿上情，是其等於警詢中，均佯以彼此只是單純友人關
    係之動機，殊值懷疑。又證人癸○○於警詢時證稱：案發後
    戊○○有拿衛生紙將前述不知名男子持以砸店之水晶球之指
    紋擦掉等情（見警卷第12及13頁等情），對此戊○○於警詢
    時亦不否認確實曾經拾起上開用以砸店之水晶球，僅辯稱：
    係因告訴人辛○○謊報搶劫，伊很生氣拿不到錢，所以想拿
    水晶抵債所以才會拿該水晶，而該水晶有玻璃削怕傷到手才
    會用衛生紙擦拭云云（見警卷第40頁），然嗣於本院審理時
    則翻異前詞，改稱：伊將掉在地上之水晶球撿起可能不到半
    秒就交給在場之警察，可能是因為那水晶球離伊很近，就在
    伊旁邊，而砸的地方離伊很遠，故只注意到該水晶球上之碎
    玻璃云云（見本院卷第125及127頁）。互核證人癸○○、戊○○上開證言，證人戊○○所述不僅前後不一，且悖離常情
    ，顯不可採，是證人癸○○證稱戊○○有拿衛生紙將前揭水
    晶球上所遺留砸店之男子之指紋擦掉乙節，堪認為真實。準
    此，茍認告訴人辛○○所經營之「大聯盟通訊行」遭人砸店
    ，確非被告所為，且與被告一點關係都沒有，衡情戊○○實
    毋庸大費周章地將該水晶球撿起並用衛生紙加以擦拭之必要
    。另衡酌被告與證人戊○○間，具有前述親密之感情關係，
    且被告純然是為了幫助證人戊○○索討遭高何月雀積欠之會
    錢，才因此憤而砸店，證人戊○○確有迴護被告之可能與動
    機，是證人戊○○前揭以衛生紙擦拭水晶球之舉，顯係為了
    隱匿迴護被告，避免被告因身分曝光而受刑事追訴，至為灼
    然。反面言之，被告基於前述與證人戊○○間親密之感情關
    係，也確實具有為助證人戊○○索討遭積欠之會錢，進而持
    上開店內水晶球砸店，以迫使高何月雀償債之動機。從而被
    告辯稱不知戊○○與高何月雀或其家人間有金錢或互助會上
    之糾紛云云，衡以渠等間親密之感情關係，實不足採信。
  (四)至於被告於本院審理時復辯稱：案發當天下班後回到伊位在
    臺東市○○路住處時，已經下午6點多，就在家裡觀看電視
    ，看到8點多才開車出去找戊○○；伊不知開車到哪裡找戊○○，因為當時伊還沒有吃飯，才打手機給戊○○，伊開車
    往工業區○○路和正氣北路附近找，但戊○○只說在朋友那
    邊處理事情，伊就在開封街附進繞，繞到快8點半左右就去
    開封街靠基督教醫院附近沒有店名之路邊攤吃陽春麵，伊並
    沒有到「大聯盟通訊行」云云（見本院卷第141頁）。然查
    ，被告於警詢中乃是謂案發當時係獨自一人在臺東市○○里
    ○○路23巷8號住處看電視云云（見警卷第3頁），始終均未
    提及曾經開車外出吃飯並撥打證人戊○○之行動電話乙節，
    迄至檢察官偵查時亦然（見偵卷第28頁），是被告上開所辯
    是否真實，已非無疑。又查據偵查卷內所附臺灣大哥大股份
    有限公司95年4月4日法警09523846號函檢具被告所持用行動
    電話號碼0000000000號之雙向通聯資料查詢所示，被告自案
    發當日（95年2月15日）晚上8時28分26秒起至同日晚上8時
    53分48秒止，短短25分鐘內，即已和證人戊○○密集通話達
    7次之多（見偵查卷第10頁），倘若被告於案發當時果真是
    為了聯絡證人戊○○一起外出用餐，則經由上開密集通聯，
    何以竟仍不知證人戊○○當時所在處所；況豈有未經先行確
    認會面地點，即漫無目標駕車四處尋找之理，被告上開所辯
    明顯悖離經驗法則，殊難憑採。再者，稽諸上開雙向通聯資
    料查詢所示，被告於前揭時間內與證人戊○○密集通聯7次
    之基地台位置，分別為臺東市○○○路255巷102號3樓頂、
    正氣北路255巷102號3樓頂、鄭州街11號頂樓、鄭州街11號
    頂樓、正氣北路255巷102號3樓頂、傳廣路69巷25號樓頂及
    中興路1段209巷16號頂樓（見偵查卷第10頁），均毗鄰本件
    案發現場即臺東市○○街75號「大聯盟通訊行」，從而足以
    佐證被告於案發當時，確實曾經到過「大聯盟通訊行」無訛
    。被告上開所辯，洵屬事後飾卸之詞，委難憑採。
  (五)此外並有毀損（物品）明細表、何月雀互助會抽籤分配表、
    臺東縣警察局臺東分局受理刑事案件報案三聯單、刑案現場
    測繪圖各1紙（見警卷第66至69頁）、被告口卡片2紙（見警
    卷第70及71頁）、刑案現場照片47張（見警卷第72至95頁）
    及中華電信（行動）資料查詢1份（見偵查卷第15至18頁）
    在卷可參。
  (六)綜上各節相互參研，本件事證已臻明確，被告前揭犯行堪以
    認定，應予依法論科。
二、被告己○○行為後，刑法已於94年2月2日修正公布，並於翌
    （95）年7月1日施行，其修正後第2條第1項規定，行為後法
    律有變更者，適用行為時之法律，但行為後之法律有利於行
    為人者，適用最有利於行為人之法律，此條文規定乃與刑法
    第1條罪刑法定主義契合，而貫徹法律禁止溯及既往原則，
    係規範行為後法律變更所生新舊法律比較適用之準據法，是
    刑法第2條本身雖經修正，但刑法第2條既屬適用法律之準據
    法，本身尚無比較新舊法之問題，應一律適用裁判時之現行
    刑法第2條規定以決定適用之刑罰法律。又關於新舊法律變
    更之比較適用，原則上應就罪刑有關之共犯、未遂犯、想像
    競合犯、牽連犯、連續犯、結合犯，以及累犯加重、自首減
    輕暨其他法定加減原因（如身分加減）等一切情形，綜其全
    部罪刑之結果而為比較（最高法院95年第8次刑事庭會議決
    議參照）；再按行為後刑法條文經修正，惟無有利、不利情
    形者，非屬法律之變更，應依一般法律適用原則，適用裁判
    時法（最高法院95年第21次刑事庭會議決議）。查此次修法
    與本件罪刑相關者，茲述如下：
  (一)罰金刑部分：刑法第354條毀損器物罪，其法定刑有罰金刑
    之規定。查刑法分則編各罪所定罰金刑之貨幣單位原為銀元
    ，修正前刑法第33條第5款規定：「罰金：一元（銀元）以
    上。」而依罰金罰鍰提高標準條例規定，就72年6月26日前
    修正之刑法部分條文罰金數額提高2至10倍，其後修正者則
    不提高倍數，並依現行法規所定貨幣單位折算新臺幣條例規
    定，以銀元1元折算新臺幣3元。修正後刑法第33條第5款規
    定：「罰金：新臺幣一千元以上，以百元計算之。」刑法第
    33條第5款所定罰金貨幣單位經修正為新臺幣後，刑法分則
    各罪所定罰金刑之貨幣單位亦應配合修正為新臺幣，為使刑
    法分則編各罪所定罰金之最高數額與刑法修正前趨於一致，
    乃增訂刑法施行法第1條之1：「中華民國九十四年一月七日
    刑法修正施行後，刑法分則編所定罰金之貨幣單位為新臺幣
    。九十四年一月七日刑法修正時，刑法分則編未修正之條文
    定有罰金者，自九十四年一月七日刑法修正施行後，就其所
    定數額提高為三十倍。但七十二年六月二十六日至九十四年
    一月七日新增或修正之條文，就其所定數額提高為三倍。」
    從而，刑法修正後刑法分則編各罪所定罰金刑之最高數額，
    適用刑法施行法第1條之1之規定後，並無不同，即對被告並
    無有利或不利之情形；惟修正前刑法第33條第5款原規定：
    「罰金：（銀元）一元以上。」而銀元與新臺幣間之折算，
    依現行法規所定貨幣單位折算新臺幣條例規定，以銀元1元
    折算新臺幣3元；修正後刑法第33條第5款則規定：「罰金：
    新臺幣一千元以上，以百元計算之。」經比較修正前、後之
    規定，修正後刑法第33條第5款所定罰金之最低數額，較之
    修正前提高，自以修正前刑法第33條第5款之規定有利於被
    告。
  (二)易科罰金折算標準部分：被告行為後，刑法第41條第1項前
    段亦已修正，依被告行為時之修正前刑法第41條第1項前段
    、罰金罰鍰提高標準條例第2條（現已刪除）之規定，有期
    徒刑、拘役易科罰金之折算標準，原以銀元100元、200元、
    300元折算1日，經折算為新臺幣後，應以新臺幣300元、600
    元、900元折算1日，而修正後刑法第41條第1項前段則規定
    為以新臺幣1,000元、2,000元或3,000元折算1日，此因屬科
    刑規範事項之變更，其折算標準為裁判時所應諭知，自有就
    新舊法規定比較之必要，經比較新舊法結果，以被告行為時
    關於易科罰金之規定，較有利於被告。
  (三)又被告行為後，刑法施行法業已增訂第1條之1，並規定：「
    中華民國九十四年一月七日刑法修正施行後，刑法分則編所
    定罰金之貨幣單位為新臺幣。九十四年一月七日刑法修正時
    ，刑法分則編未修正之條文定有罰金者，自九十四年一月七
    日刑法修正施行後，就其所定數額提高為三十倍。但七十二
    年六月二十六日至九十四年一月七日新增或修正之條文，就
    其所定數額提高為三倍。」是就現行刑法中，有關於罰金刑
    處罰之規定，即有就新舊法比較之必要，惟經比較增訂之刑
    法施行法第1條之1，與被告行為時之罰金罰鍰提高標準條例
    第1條前段、現行法規所定貨幣單位折算新臺幣條例第2條結
    果，二者規定適用之結果並無不同，自應適用裁判時之法律
    即刑法施行法第1條之1，最高法院著有96年度臺上字第1136
    號判決意旨可資參照。
三、按刑法第354條之行為客體，為同法第352條及第353條以外
    之「他人之物」。所謂「他人」，係指行為人以外之自然人
    或法人而言；所謂「物」，凡文書、建築物、礦坑、船艦以
    外之物，不論其經濟上價值高低如何（甚至無任何經濟價值
    ），僅須為他人所有，均屬之。是核被告己○○所為，係犯
    刑法第354條之毀損器物罪。爰審酌被告並無任何前科紀錄
    ，有臺灣高等法院被告前案紀錄表1紙在卷可按，足徵其素
    行尚佳，惟衡酌被告身為公務人員，理當奉公守法，恪遵法
    律之規範，竟為助友人索討遭積欠之會錢，即率以暴力非法
    手段相加，砸毀被害人（非債務人）所有之物，欲藉此形成
    債務人心理上之壓力，迫使債務人償債，以達其索討債務之
    目的，縱其催討債務之動機正當，但手段誠不足取，難以茍
    同。又被告於犯罪後一再飾詞狡辯以求卸責，顯無悛悔之意
    ，犯罪後態度惡劣，且迄今猶未與告訴人辛○○和解，賠償
    告訴人因此所受損害，並參酌檢察官之具體求刑等一切情狀
    ，量處如主文所示之刑。又被告所犯上開毀損器物罪，係發
    生於96年4月24日以前，合於減刑之條件，應依中華民國九
    十六年罪犯減刑條例第2條第1項第3款之規定，減其刑期二
    分之一，併依同條例第9條之規定，諭知易科罰金之折算標
    準。
乙、無罪部分
一、公訴意旨另以：被告己○○於95年2月15日晚上8時許，為助
    其友人戊○○索討遭高何月雀積欠之會錢未果，竟因此腦怒
    ，進而拿起「大聯盟通訊行」內玻璃櫃上之水晶球，砸向該
    玻璃櫃，除造成該玻璃櫃及其上和其內水晶雕飾、水晶手排
    及印章、項鍊及水晶球等物毀損外，其飛濺之玻璃碎片且造
    成在旁之告訴人癸○○右手臂擦傷之傷害。因認被告己○○
    除前揭有罪部分外，另涉犯刑法第284條第1項之過失傷害罪
    嫌云云。
二、惟按犯罪事實應依證據認定之，無證據不得認定犯罪事實。
    又不能證明被告犯罪者，應諭知無罪之判決，刑事訴訟法第
    154條第2項、第301條第1項分別定有明文。又認定不利於被
    告之事實，須依積極證據，苟積極證據不足為不利於被告事
    實之認定時，即應為有利於被告之認定，更不必有何有利之
    證據。另按事實之認定，應憑證據，如未能發現相當證據，
    或證據不足以證明，自不能以推測或擬制之方法，以為裁判
    基礎；認定犯罪事實，所憑之證據，雖不以直接證據為限，
    間接證據亦包括在內，然無論直接或間接證據，其為訴訟上
    之證明，須於通常一般之人均不致於有所懷疑，而得確信其
    為真實之程度者，始得據之為有罪之認定，倘其證明尚未達
    到此一程度，而有合理性懷疑之存在時，即無從為有罪之認
    定，最高法院30年上字第816號、40年台上字第86號、30年
    上字第1831號及76年台上字第4986號判例分別著有明文可資
    參照。
三、本件公訴意旨認被告己○○除前述有罪部分外，另涉犯刑法
    第284條第1項過失傷害罪嫌，所據者無非係告訴人癸○○於
    警詢中及本院審理時之證述及卷附馬偕紀念醫院臺東分院診
    斷證明書所載告訴人於95年2月16日（凌晨）2時22分到院就
    診時，受有「右上臂表淺性擦傷」等情（見警卷第65頁）。
    訊據被告則堅詞否認有何過失傷害犯行。茲查：
  (一)按被害人之陳述如無瑕疵，且就其他方面調查又與事實相符
    ，固足採為科刑之基礎，倘其陳述尚有瑕疵，則在未究明前
    ，遽採為論罪科刑之根據，即難認為適法；告訴人之告訴，
    係以使被告受刑事訴追為目的，是其陳述是否與事實相符，
    仍應調查其他證據以資審認，即藉由補強證據之存在，以增
    強或擔保告訴人陳述之證明力（最高法院61年台上字第3099
    號、52年台上字第1300號判例及87年度台上字第2176號判決
    意旨參照），旨在防範告訴人指訴之虛擬致與真實不符，故
    對告訴人之陳述在證據上之價值加以限制，並藉由補強證據
    以擔保其真實性。所謂補強證據，係指除該陳述本身之外，
    其他足以證明該陳述之犯罪事實確具有相當程度真實性之證
    據而言，雖所補強者，非以事實之全部為必要，但亦須因補
    強證據之質量，與告訴人陳述之相互利用，足使犯罪事實獲
    得確信者，始足當之，合先敘明。
  (二)本件告訴人癸○○於警詢時固指訴被告於前述時間至「大聯
    盟通訊行」砸店，其「右手臂」因被告砸玻璃時被其玻璃碎
    片割傷等語（見警卷第12頁），並提出前揭診斷證明書附卷
    為佐。然告訴人嗣於本院97年3月18日審理時，則是證稱其
    受傷之部位大概是在「左前臂靠近內側手腕的位置」等語，
    縱經本院提示上開診斷證明書促其再行確認，仍為相同之陳
    述（見本院卷第121頁），是告訴人就有關其於被告砸店時
    因飛濺之玻璃碎片致其受傷之部位，前後所述並不一致，已
    值懷疑。又卷附診斷證明書雖足以證明告訴人於96年2月16
    日（凌晨）2時22分至馬偕紀念醫院臺東分院急診時，確受
    有「右上臂表淺性擦傷」等情，但並無從據以認定告訴人受
    傷之原因是否即為被告砸店時因飛濺之玻璃碎片割傷所致。
    況告訴人於本院審理時證稱其係於案發後「馬上」或「案發
    當天的晚上」至醫院就診（見本院卷第118及121頁），然稽
    諸前揭診斷證明書所載，告訴人乃係於95年2月16日即案發
    翌日凌晨2時22分始赴醫就診，距本件案發時即95年2月15日
    晚上8時許，已逾6小時；再者告訴人就醫後經診斷結果，其
    所受之傷害型態乃是「表淺性擦傷」，與其所指訴係因被告
    砸店時遭飛濺之碎玻璃割傷而應屬「穿刺傷」或「割裂傷」
    之傷害型態，亦有出入。是上開診斷證明書實無從據以補強
    告訴人所為陳述之真實性，而足使犯罪事實獲得確信。至於
    告訴人癸○○於本院言詞辯論終結後所提出之照片3張，其
    上並未顯示拍照日期，無從判斷是否為本件案發當時所拍攝
    ，且依上開照片所示，告訴人受傷之部位與型態，應係「右
    前臂外側割裂傷」，與其於本院審理時所稱受傷部位係在「
    左前臂靠近內側手腕的位置」及前揭診斷書所載「右上臂表
    淺性擦傷」等語，均有不符，自難採為不利被告事實認定之
    基礎。綜上，告訴人癸○○所為上開指訴，既具有前述之瑕
    疵，此外復查無其他積極證據足資證明被告確有公訴意旨所
    指過失傷害犯行，自屬不能證明其犯罪，本應為無罪判決之
    諭知，然因公訴人認該部分與前揭有罪部分，具有想像競合
    之裁判上一罪關係，爰不另為無罪之諭知，附此敘明。
據上論斷，應依刑事訴訟法第299條第1項前段、第301條第1項，
刑法第2條第1項前段、第354條前段、（修正前）第41條第1項前
段，中華民國九十六年罪犯減刑條例第2條第1項第3款、第7條、
第9條，刑法施行法第1條之1第1項、第2項前段，判決如主文。
本案經檢察官庚○○到庭執行職務。
中    華    民    國    97    年    4     月     1    日
                  刑事第二庭    審判長法  官  李水源
                                      法  官  盧亨龍
                                      法  官  康文毅
以上正本證明與原本無異。
如不服本判決應於收受本判決後10日內向本院提出上訴書狀；上
訴書狀應敘述具體理由。未敘述上訴理由者，應於上訴期間屆滿
後20日內向本院補提理由書狀（均須按他造當事人之人數附繕本
）。「切勿逕送上級法院」。
告訴人或被害人對於本判決如有不服，請書具不服之理由狀，請
求檢察官上訴者，其上訴期間之計算係以檢察官收受判決正本之
日期為準。
中    華    民    國    97    年    4     月     1    日
                                      書記官  林傳坤
附錄本案論罪科刑法條全文：
刑法第354條：
毀棄、損壞前二條以外之他人之物，或致令不堪用，足以生損害
於公眾或他人者，處2年以下有期徒刑、拘役或500元以下罰金。


司法院資訊處製作；財團法人民間司法改革基金會備份。
